臺灣板橋地方法院刑事判決　　　　　　　96年度訴字第1204號
公　訴　人　臺灣板橋地方法院檢察署檢察官
被　　　告　甲○○
　　　　　　　　　（現另案於臺灣臺北監獄臺北分監執行中）
上列被告因違反毒品危害防制條例案件，經檢察官提起公訴（96
年度毒偵字第493 號），本院判決如下：
    主  文
本件公訴不受理。
    理  由
一、公訴意旨略以：被告甲○○前因施用毒品案件，經依臺灣板
    橋地方法院裁定送觀察、勒戒後，認無繼續施用毒品之傾向
    ，由本署以89年度毒偵字第295 號為不起訴處分確定；復因
    施用毒品案件，經依同法院裁定送觀察、勒戒後，認有繼續
    施用毒品之傾向，由本署89年度毒偵字第4976號聲請簡易判
    決處刑並執行強制戒治，經同法院89年度板簡字第1761號判
    處有期徒刑6 月確定；強制戒治部分則於民國90年8 月3 日
    執行完畢，施用部分於91年9 月9 日縮刑期滿執行完畢；又
    因施用毒品案件，由本署92年度毒偵字第1614號提起公訴並
    執行強制戒治，起訴部分，業由臺灣高等法院92年度上易字
    第3255號判處有期徒刑10月確定；強制戒治部分，因新修正
    毒品危害防制條例施行，已於93年1 月9 日釋放出所。詎其
    猶未戒除毒癮，復基於施用第一級、第二級毒品之犯意，於
    95年11月24日為警採尿時回溯26小時、96小時內某時，在不
    詳處所，施用第一級毒品海洛因、第二級毒品安非他命各1
    次。嗣於同日晚間8 時30分許，在臺北縣新莊市○○○街46
    號前為警查獲，並扣得安非他命1 包（淨重0.1 公克）、安
    非他命殘渣袋2 只等物。核被告所為係犯毒品危害防制條例
    第10條第1 、2 項之罪嫌。
二、按已經提起公訴或自訴之案件，在同一法院重行起訴者，應
    諭知不受理之判決，並得不經言詞辯論為之，刑事訴訟法第
    303 條第2 款、第307 條分別定有明文。又訴訟上所謂一事
    不再理之原則，關於實質上一罪或裁判上一罪，亦均有其適
    用，最高法院60年臺非字第77號著有判例。
三、經查：
(一)、被告甲○○前基於施用第一、二級毒品海洛因、安非他命之
    犯意，自95年6 月16日開始至96年1 月4 日晚上某時許，在
    臺北縣中和市○○路的網咖內，將海洛因、安非他命摻在一
    起放在香煙之方式，以每天平均1 至2 次之頻率，反覆多次
    施用海洛因、安非他命等犯行，業據臺灣板橋地方法院檢察
    署檢察官於95年9 月27日以95年度毒偵字第6002號提公訴，
    並經本院以95年度訴字第3169號案件審理，嗣本院於96年1
    月31日判決被告施用第一級毒品，處有期徒刑1 年2 月在案
    並經臺灣高等法院於96年4 月25日以96年度上訴字第924 號
    將原判決撤銷，改判被告施用第一級毒品，處有期徒刑1 年
    2 月在案，有臺灣高等法院被告全國前案紀錄表、臺灣板橋
    地方法院檢察署95年度毒偵字第6002號起訴書及本院95年度
    訴字第3169號及臺灣高等法院96年度上訴字第924 號刑事判
    決各1 份附卷足憑。
(二)、第查，本件被告甲○○被訴於95年11月24日為警採尿前26、
    96小時內之某時，施用第一、二級毒品之犯行，業據臺灣板
    橋地方法院檢察處檢察官提起公訴（96年度毒偵字第493 號
    ，本院於96年4 月4 日受理），經本院以96年度訴字第1204
    受理在案。按刑事法若干犯罪行為態樣，本質上原具有反覆
    、延續實行之特徵，立法時既予特別歸類，定為犯罪構成要
    件之行為要素，則行為人基於概括之犯意，在密切接近之一
    定時、地持續實行之複次行為，倘依社會通念，於客觀上認
    為符合一個反覆、延續性之行為觀念者，於刑法評價上，即
    應僅成立一罪。學理上所稱「集合犯」之職業性、營業性或
    收集性等具有重複特質之犯罪均屬之，例如經營、從事業務
    、收集、販賣、製造、散布等行為概念者是（參照最高法院
    95年臺上字第1079號判決意旨）。立法者針對特定刑罰規範
    之構成要件，已預設其本身係持續實行之複次行為，具有反
    覆、延續之行為特徵，故將之總括或擬制一個構成要件之「
    集合犯」行為，因刑法評價之構成要件之行為單數，應僅成
    立一罪。又按「毒品」本質上即具有成癮性、濫用性之特性
    ，故施用毒品者，亦多具有「成癮性、濫用性、依賴性」之
    特徵，戒除、遮斷不易，因之87年間毒品危害防制條例全文
    修正及嗣後再修正，改採觀察、勒戒及強制戒治保安處分先
    行立法，對於初犯施用毒品者，先施以觀察、勒戒及強制戒
    治等保安處分以協助戒除、遮斷毒癮，如施以觀察、勒戒及
    強制戒治等保安處分後，仍無法戒除、遮斷毒癮，始處以刑
    罰。顯見立法者修正毒品危害防制條例時，已將施用毒品者
    反覆、延續實行施用毒品之複次自然行為，特別歸類為總括
    評價為刑罰「構成要件單數」實質上一罪之「集合犯」甚明
    。依被告於本院95年度訴字第3169號案件訊問時供稱：伊從
    95年6 月14日假釋出來兩天後就開始施用毒品，沒間斷過，
    最後一次是96年1 月4 日晚上施用，伊是將海洛因與安非他
    命混在一起放在香煙裡施用，每天至少抽一根至兩根等語（
    見95年度訴字第3169號刑事卷第68頁），於臺灣高等法院審
    理時亦供稱：因當時一直找不到工作，且女朋友與伊分手，
    心情不好，所以平均一天抽一到二次等語（見臺灣高等法院
    96年度上訴字第924 號刑事卷第30頁背面），有臺灣高等法
    院96年度上訴字第924 號判決書1 紙可憑，復參以被告已有
    上述自89年間至93年間之多次施用毒品之前案紀錄，足見被
    告本案施用毒品具有反覆、延續之特性，是本院認為被告施
    用第一、二級毒品之犯行，係於短時間內多次施用同一種毒
    品之集合犯，顯見本案被告施用第一、二級毒品犯行，與前
    揭業經判決之多次施用第一、二級毒品犯行，具有集合犯之
    事實上一罪關係，屬同一案件。從而，臺灣板橋地方法院檢
    察署檢察官於96年2 月27日始以96年度毒偵字第493 號提起
    公訴，並於96年4 月4 日繫屬本院，顯係就同一案件再重複
    起訴於本院，依照首開說明，本件爰不經言詞辯論，逕為諭
    知不受理之判決。
四、據上論斷，應依刑事訴訟法第303 條第2 款、第307 條，判
    決如主文。
中　　華　　民　　國　　96　　年　　5 　　月　　1 　　日
                  刑事第十八庭  審判長法　官  連育群
                                      法  官  王綽光
                                      法  官  吳幸娥
以上正本證明與原本無異
如不服本判決應於送達後10日內向本院提出上訴狀
                                      書記官　洪惠玲
中　　華　　民　　國　　96　　年　　5 　　月　　1 　　日
